【裁判字號】    95,交訴,183
【裁判日期】    951031
【裁判案由】    公共危險等
【裁判全文】
臺灣高雄地方法院刑事判決             95年度交訴字第183號
公  訴  人  臺灣高雄地方法院檢察署檢察官
被      告  丙○
選任辯護人  乙○○律師
上列被告因公共危險等案件，經檢察官提起公訴（95年度調偵字
第787 號），本院判決如下：
    主  文
丙○駕駛動力交通工具肇事，致人受傷而逃逸，處有期徒刑伍月
，如易科罰金，以佰元折算壹日。緩刑貳年。
被訴過失傷害部分不受理。
    事  實
一、丙○於民國94年11月11日18時45分許，駕駛車牌號碼7002-X
    A 號自用小客車（以下稱前開自用小客車），沿高雄縣鳳山
    市○○路由西往東方向行駛，行經該路與青年路交岔口之際
    ，因過失不慎撞及丁○○所騎乘之車牌號碼H7Q-719 號重型
    機車，致其受有左下顎骨折、雙膝及下巴撕裂傷、右大腿擦
    傷等傷害（過失傷害部分業經撤回告訴，詳後述）。詎丙○
    於前述肇事後，明知汽車駕駛人駕駛汽車肇事致人受傷或死
    亡，應即採取救護或其他必要之措施，並向警察機關報告，
    不得駛離等情事，竟僅下車察看前開小客車是否受損，全然
    未上前探視丁○○之受傷情形或採取必要救助措施，反旋即
    駕車逃離現場。嗣丙○於有偵查犯罪權限之機關及公務員發
    覺其犯罪前，即主動返回肇事現場，其後並向前往處理之高
    雄縣政府警察局交通隊員警甲○○自承係其駕車發生前揭車
    禍及逃逸之事實，並自動接受裁判，進而查悉上情。
二、案經被害人丁○○訴由高雄縣政府警察局鳳山分局報請台灣
    高雄地方法院檢察署檢察官偵查起訴。
    理  由
壹、關於本件證據能力之意見：
    按被告以外之人於審判外之陳述，雖不符前四條之規定，而
    經當事人於審判程序同意作為證據，法院審酌該言詞陳述或
    書面陳述作成時之情況，認為適當者，亦得為證據，刑事訴
    訟法第159 條之5 定有明文。查被害人丁○○於本件案發後
    ，先由高雄縣政府警察局交通隊員警詢問案發狀況，復於95
    年6 月28日經檢察官依法傳訊而具結證述。此外，卷附道路
    交通事故調查報告表、道路交通事故現場圖及國軍高雄總醫
    院附設民眾診療服務處診斷證明書等證據，依法固屬各該員
    警與醫師等根據渠等親自見聞之事實或本於專門知識經驗所
    為之審判外陳述，性質上屬於傳聞證據，且無刑事訴訟法第
    159 條之1 至之4 明定之例外情形，依法原不具證據能力。
    然參以此等陳述既經檢察官、被告暨其辯護人均明知其有第
    159 條第1 項不得為證據之情形，猶未於言詞辯論終結前聲
    明異議，本院復審酌該等陳述作成之外部情況並無不當，揆
    諸前揭法條說明，本院自得逕以前開證據方法採為認定事實
    之依據。
貳、有罪部分：
  一、前揭事實，業據證人丁○○先後於警詢及偵查中證述綦詳
      ，並有現場照片7 幀、道路交通事故調查報告表與國軍高
      雄總醫院附設民眾診療服務處診斷證明書道路各2 份、及
      交通事故現場圖1 紙在卷可稽，復據被告於本院審理中坦
      認上情不諱，足徵被告之自白核與事實相符，堪予採信。
      按刑法第185 條之4 駕駛動力交通工具肇事致人死傷而逃
      逸罪，行為人之駕車肇事致人死傷雖非出於故意，然僅須
      知悉肇事致人死傷之事實，猶予逃逸，即足當之。查本件
      被告駕駛前開自用小客車肇事後，業已明知被害人丁○○
      因受撞擊而當場倒地之情事，是其對於被害人因此受有相
      當程度之傷害一節，主觀上自應有所預見。準此，被告既
      明知被害人丁○○因前揭交通事故而受傷之事實，竟未能
      停留案發現場或當場提供必要之救護與協助，猶仍駕駛前
      開自用小客車逕自離去，揆諸前揭說明，被告所為業已該
      當刑法第184 之4 肇事逃逸罪之構成要件甚明。職是，本
      件事證明確，被告前揭犯行洵堪認定，應依法論科。
  二、本案相關之法律比較適用：
      按行為後法律有變更者，適用行為時之法律。但行為後之
      法律有利於行為人者，適用最有利於行為人之法律，刑法
      第2 條第1 項定有明文。查被告於前開行為後，刑法第41
      條、第62條及第74條業經總統於94年2 月2 日修正公布，
      是本件自應就被告行為前、後相關法律有修正者，依前揭
      規定加以比較適用。茲說明如下：
    (一)修正前刑法第41條第1 項前段原規定：「犯最重本刑為5
      年以下有期徒刑以下之刑之罪，而受6 個月以下有期徒刑
      或拘役之宣告，因身體、教育、職業、家庭之關係或其他
      正當事由，執行顯有困難者，得以1 元以上3 元以下折算
      一日，易科罰金。」，且被告行為時之易科罰金折算標準
      ，依修正前罰金罰鍰提高標準條例第2 條前段（現已刪除
      ）之規定，本係就其原定數額提高為100 倍折算1 日，故
      被告行為時之易科罰金折算標準乃以銀元3 百元折算1 日
      ，經折算後應以新臺幣9 百元折算為1 日。惟修正後刑法
      第41條第1 項前段則改以：「犯最重本刑為5 年以下有期
      徒刑以下之刑之罪，而受6 個月以下有期徒刑或拘役之宣
      告者，得以新臺幣1 千元、2 千元或3 千元折算一日，易
      科罰金。」，乃就易科罰金之折算標準予以提高。從而比
      較修正前、後所定之易科罰金折算標準，當以修正前之規
      定較有利於被告，故應依刑法第2 條第1 項前段，適用行
      為時、即修正前刑法第41條第1 項前段規定，以定其易科
      罰金之折算標準。
    (二)再修正前刑法第62條原規定：「對於未發覺之罪自首而受
      裁判者，減輕其刑」，嗣後修正為：「對於未發覺之罪自
      首而受裁判者，得減輕其刑」。是以依修正前之規定，凡
      行為人自首者，法院即須依法減輕其刑，並無裁量空間。
      然修正後則改為法院得視個案情節藉以決定是否減輕其刑
      ，要無必須減輕其刑之限制。經比較修正前、後關於自首
      之規定，當以修正前之規定較有利於被告，故應依刑法第
      2 條第1 項前段，適用行為時、即修正前刑法第62條規定
      ，憑為被告是否構成自首減刑之依據。
    (三)修正前刑法第74條第1 項第1 款原規定受2 年以下有期徒
      刑、拘役或罰金之宣告，且未曾受有期徒刑以上刑之宣告
      者，得宣告緩刑，且依修正前刑法第93條第1 項規定，緩
      刑期間內得付保護管束，另於同法第75條規定僅須於緩刑
      期間內更故意犯罪、或緩刑前故意犯罪，而在緩刑其內受
      有期徒刑以上之宣告者，即可撤銷緩刑。修正後刑法第74
      條除維持前述宣告刑之限制外，另改以「未曾因故意犯罪
      受有期徒刑以上刑之宣告者」即可宣告緩刑，並增列同條
      第2 項規定法院得課予被告一定之負擔，惟同法第75條則
      規定須行為人於「緩刑期內因故意犯他罪，而在緩刑期內
      受不得易科罰金之有期徒刑以上刑之宣告確定」或「緩刑
      前因故意犯他罪，而在緩刑期內受不得易科罰金之有期徒
      刑以上刑之宣告確定」，方得撤銷緩刑，且須於於判決確
      定後6 月以內始可為之。綜此以觀，修正後刑法針對緩刑
      雖增列法院得課予被告一定義務之負擔，然此舉乃係協助
      被告於緩刑期間內徹底糾正其犯行，藉以貫徹緩刑宣告之
      目的，此外更同時放寬宣告緩刑之要件，且限制撤銷緩刑
      之要件，避免因社會非難程度較輕之過失犯、及惡性輕微
      或偶發性犯罪之行為人因此喪失改過自新之機會。準此，
      茲就修正前、後刑法關於緩刑之相關規定加以合併比較，
      本院乃認應以修正後刑法關於緩刑之規定較有利於被告（
      最高法院95年第8 次刑事庭會議結論亦採同一見解），故
      應依刑法第2 條第1 項但書，適用裁判時、即修正後刑法
      關於緩刑之相關規定作為應否宣告緩刑之依據。
  三、核被告丙○所為，係犯刑法第185 條之4 肇事逃逸罪。又
      被告本件肇事後，於有偵查犯罪權限之機關及公務員發覺
      其犯罪前，即主動向負責處理之員警自承其因駕車發生前
      揭車禍及逃逸之情，進而接受裁判等節，業據證人即高雄
      縣政府警察局交通隊員警甲○○到庭證述屬實，是被告此
      舉合於修正前刑法第62條自首要件一節，亦堪認定，應依
      修正前刑法第62條前段規定，減輕其刑。爰審酌被告因駕
      車不慎肇事致人受傷，竟不知及時予以傷者必要之救助或
      報警處理，反而逃離現場，若非當時尚有其他路人在場，
      極易使傷者失卻第一時間之救治機會，是其惡性重大，實
      不宜輕縱，惟參以其犯罪後尚知坦承全部犯行、頗見悔意
      ，態度良好等一切情狀，酌情量處如主文所示之刑，並依
      修正前刑法第41條第1 項前段規定諭知易科罰金之折算標
      準，以示懲儆。末查，被告前未曾受有期徒刑以上刑之宣
      告，此有臺灣高等法院被告前案紀錄表1 件在卷可稽，茲
      念其僅因一時失慮以致誤觸刑章，事後更已坦承全部犯行
      ，且與被害人達成和解，且經被害人具狀表示原諒被告、
      不予追究等情，有卷附和解書1 份可佐，諒其經此偵、審
      程序並科刑判決後，理應知警惕而無再犯之虞，本院因認
      前開之刑以暫不執行為當，併依修正後刑法第74條第1 項
      第1 款規定宣告緩刑2 年，以啟自新。
參、公訴不受理部分：
  一、公訴意旨另以：被告駕駛前開自用小客車本應注意車前狀
      況，隨時採取必要之安全措施，且案發當時並無不能注意
      之情事，猶疏未注意，不慎撞及被害人丁○○所騎乘之前
      開機車，致其受有左下顎骨折、雙膝及下巴撕裂傷、右大
      腿擦傷等傷害，因認被告所為係涉犯刑法第284 條第1 項
      前段過失傷害罪嫌。
  二、按告訴乃論之罪，告訴人於第一審辯論終結前，得撤回其
      告訴；又告訴經撤回者，法院應諭知不受理之判決，刑事
      訴訟法第238 條第1 項及第303 條第3 款亦定有明文。
  三、本件被告因涉犯過失傷害案件，經檢察官提起公訴，認其
      係犯刑法第284 條第1 項前段過失傷害罪嫌。惟依同法第
      287 條前段之規定，該罪須告訴乃論。經查：本件業據被
      告與被害人丁○○達成和解，並經告訴人具狀撤回告訴在
      案，此有前揭和解書及刑事撤回告訴狀各1 份在卷可稽。
      揆諸前揭說明，本件應就被告被訴過失傷害部分為不受理
      之諭知。
據上論斷，應依刑事訴訟法第299 條第1 項前段、第303 條第3
款，刑法第2 條第1 項、第185 條之4 、第74條第1 項第1 款，
修正前刑法第62條、第41條第1 項前段，判決如主文。
中    華    民    國    95    年    10    月    31    日
                  交通法庭  審判長法官 郭玫利
                                  法官 林意芳
                                  法官 陳明呈
以上正本證明與原本無異。
如不服本判決，應於收受送達後10日內向本院提出上訴書狀。
中    華    民    國    95    年    10    月    31    日
                                書記官 林明忠
附錄本判決論罪科刑之法條：
中華民國刑法第185條之4
駕駛動力交通工具肇事，致人死傷而逃逸者，處 6 月以上 5 年
以下有期徒刑。


司法院資訊處製作；財團法人民間司法改革基金會備份。
